【裁判字號】    99,監宣,178
【裁判日期】    990722
【裁判案由】    監護宣告
【裁判全文】
臺灣臺中地方法院民事裁定            99年度監宣字第178號
聲  請  人  蘇進彬
            詹寶珠
相  對  人  蘇真
上列聲請人聲請監護宣告事件，本院裁定如下：
    主    文
宣告蘇真（國民身分證統一編號：Ｚ000000000號）為
受監護宣告之人。
選定蘇進彬為受監護宣告之人之監護人。
指定詹寶珠為會同開具財產清冊之人。
聲請費用由受監護宣告之人負擔。
    理    由
一、聲請意旨略以：聲請人蘇進彬（男、民國○○○年○月○○
    日生、國民身分證統一編號：Ｚ000000000號）、
    詹寶珠（女、五十三年四月二十三日生、國民身分證統一編
    號：Ｚ000000000號）為相對人蘇真（女、二十四
    年十二月十七日生、國民身分證統一編號：Ｚ000000
    000號）之子女，相對人於九十八年十月十八日因車禍，
    導致頭部外傷合併蜘蛛網膜下出血及腦出血、呼吸衰竭、腦
    水腫等症狀，雖屢經延醫診治均不見起色，甚且已至無法處
    理自己事務之程度，為此聲請對其為監護之宣告等語。
二、按對於因精神障礙或其他心智缺陷，致不能為意思表示或受
    意思表示，或不能辨識其意思表示之效果者，法院得因本人
    、配偶、四親等內之親屬、最近一年有同居事實之其他親屬
    、檢察官、主管機關或社會福利機構之聲請，為監護之宣告
    。受監護宣告之人應置監護人。法院為監護之宣告時，應依
    職權就配偶、四親等內之親屬、最近一年有同居事實之其他
    親屬、主管機關、社會福利機構或其他適當之人選定一人或
    數人為監護人，並同時指定會同開具財產清冊之人。法院選
    定監護人時，應依受監護宣告之人之最佳利益，優先考量受
    監護宣告之人之意見，審酌一切情狀，並注意下列事項：(一)
    受監護宣告之人之身心狀態與生活及財產狀況。(二)受監護宣
    告之人與其配偶、子女或其他共同生活之人間之情感狀況。
    (三)監護人之職業、經歷、意見及其與受監護宣告之人之利害
    關係。(四)法人為監護人時，其事業之種類與內容，法人及其
    代表人與受監護宣告之人之利害關係，民法第十四條第一項
    、第一千一百十條、第一千一百十一條第一項、第一千一百
    十一條之一分別定有明文。
三、經查：
  (一)聲請人主張之事實，業據提出診斷證明書正本及戶口名簿、
    戶籍謄本、國民身分證、身心障礙手冊（均影本）等證物在
    卷可憑。本院於鑑定人即澄清綜合醫院平等院區劉金明醫師
    前訊問相對人，相對人無法言語。嗣經鑑定醫師再為進一步
    之診斷，其鑑定結果認：相對人已婚七十五歲，自八個月前
    因腦傷，有左側額葉、聶葉及頂葉處硬腦膜下血腫及顱內出
    血，於九十八年十月十九日在澄清醫院中港分院接受開顱手
    術及腦室腹腔引流等治療。目前在臺中市西屯區敬德護理之
    家長期照護及復健中。無法語言表達，需鼻胃管餵食，臥床
    無法行走，無自我照顧能力，完全需他人照顧。診斷為創傷
    性腦傷症候群，近乎植物人狀態。相對人對外界叫喚無法回
    答，對醫師的指示無法遵行，無思考能力，無分辨自己行為
    之利害得失之能力，呈現無意識狀態。相對人因腦傷後，其
    認知、理解判斷能力嚴重缺損，目前達重度障礙，缺乏自我
    照顧及日常生活事務處理能力。相對人其身心障礙程度嚴重
    ，病程持續至今約八個月，短期內無法回復至正常狀態。目
    前相對人之精神狀態屬於重度障礙，有達不能為意思表示或
    受意思表示之情形，已達監護宣告程度等語，此有該醫院成
    年監護鑑定書附卷可稽。綜上所述，本院審酌上開勘驗結果
    及鑑定醫師所為之鑑定意見，認相對人因精神障礙，致不能
    為意思表示或受意思表示，亦不能辨識其意思表示效果，故
    聲請人聲請對相對人為監護之宣告，為有理由，應予准許。
  (二)相對人之配偶已歿，聲請人蘇進彬為相對人之子，相對人之
    其他子女詹寶珠、詹繡蓮、詹進吉均同意由聲請人蘇進彬擔
    任監護人等情，除據聲請人陳明外，並提出親屬系統表、親
    屬會議紀錄、親屬團體會議推定監護人說明書等證物在卷可
    憑。又聲請人蘇進彬亦到庭同意任監護人，本院參酌前揭各
    節，認由聲請人蘇進彬任相對人之監護人，最能符合受監護
    宣告之人之最佳利益，爰選定聲請人蘇進彬為監護人。
  (三)另關係人詹寶珠係相對人之女，且同意任會同開具財產清冊
    之人，有親屬會議紀錄、親屬團體會議推定監護人說明書等
    證物在卷可憑，爰指定關係人詹寶珠為會同開具財產清冊之
    人。
四、依民事訴訟法第六百零八條第一項，裁定如主文。
中    華    民    國    99    年    7    月    22     日
                    家事法庭  法  官  王靜秋
以上為正本係照原本作成。
如不服本裁定關於選定監護人及指定會同開具財產清冊之人等部
分，應於送達後十日內向本院提出抗告狀，並繳納抗告費新臺幣
一千元；其餘關於宣告監護之部分，不得抗告。
中    華    民    國    99    年    7     月    22    日
                              書記官  李培淇

司法院資訊處製作；財團法人民間司法改革基金會備份。
